【裁判字號】    89,上易,560
【裁判日期】    890525
【裁判案由】    傷害
【裁判全文】
臺灣高等法院臺南分院刑事判決          八十九年度上易字第五六號  Ａ
      上  訴  人  臺灣臺南地方法院檢察署檢察官
      被      告  乙  ○  ○
      被      告  丙  ○  ○
右上訴人因被告傷害案件，不服臺灣臺南地方法院八十八年度易字第五一九號中華民
國八十九年二月十一日第一審判決（起訴案號：臺灣臺南地方法院檢察署八十七年度
營偵字第一九○○號），提起上訴，本院判決如左：
      主      文
上訴駁回。
      事      實
一、乙○○、丙○○係父子關係。乙○○曾於民國八十六年九月間，與甲○○成立買
    賣契約，將乙○○所有座落於臺南縣新營市之土地及其上建築物出售予甲○○，
    並已收取訂金，嗣乙○○因故未依約給付，訂金亦未返還，雙方乃常為返還訂金
    之事發生爭執。甲○○於八十七年九月十日晚間九時許，至臺南縣鹽水鎮○○路
    大香港ＫＴＶ俱樂部前檳榔攤，向乙○○索回訂金，雙方又起爭執，甲○○遂持
    鐵管一支毆打乙○○，乙○○則與之發生拉扯（甲○○傷害部份業據原審法院另
    案審結）。丙○○聞訊後，即與數名姓名年藉不詳之成年男子趕赴現場，並共同
    基於傷害之犯意，由丙○○以水果刀割傷甲○○，致甲○○受有左腹淺裂傷十二
    公分、右手三處淺裂傷之傷害。
二、案經甲○○訴由臺南縣警察局新營分局移送臺灣臺南地方法院檢察署檢察官偵查
    起訴。
      理      由
甲、丙○○部份：
  一、訊之被告丙○○否認有傷害甲○○犯行，辯稱：告訴人甲○○雖提出診斷書一
      紙，證明其受有傷害，惟本件事發時間發生在八十七年九月十日晚間，告訴人
      更指稱有七、八人在現場圍毆，其無法反抗，被告丙○○持水果刀刺其腹部，
      在此情形下，告訴人遭刺情況應相當嚴重，惟告訴人係在同年九月十二日，亦
      即事發二日後始行就診，且依診斷書傷勢記載，告訴人所受之傷害均為淺裂傷
      ，與其所指稱被告丙○○持刀刺擊之傷勢顯有不同，而水果刀係屬輕薄之銳器
      ，不能藉由刀身之重力砍劈，告訴人所稱被告丙○○持水果刀砍劈，其用手抵
      擋受傷，更與經驗法則有違。再者，告訴人雖受有傷害，惟並無積極證據可以
      證明為被告丙○○所傷，況且被告丙○○係接獲李金泉電話通知後始到現場，
      抵達時告訴人已離去，有證人李金泉結證在卷，足證被告丙○○並未與告訴人
      發生爭執，更未持刀傷害告訴人云云。
  二、經查：
    (1)被告丙○○持刀傷害告訴人之情，業據告訴人於警、偵訊及原審指訴歷歷，並
      有臺灣省立新營醫院驗傷診斷書一紙附卷可稽。證人即當時在場之證人李良輝
      於偵訊及原審均證稱：當時見到告訴人與被告乙○○互相拉扯，且有許多年輕
      人亦在現場，隨後即看到告訴人手上有血等語，經核與告訴人所指訴之被害情
      節相符，且告訴人亦不否認證人李良輝在場之事實，足認證人李良輝此部份證
      詞堪予採信；至詢及被告丙○○是否在場時，則答稱當時天色昏暗，並不清楚
      被告丙○○是否在場，衡諸證人李良輝與告訴人及被告乙○○均有親屬關係，
      其於偵審程序中不願具體指證之心態可以理解，且證人李良輝僅稱不清楚被告
      丙○○是否在場，並未明確否定，是證人李良輝前開證詞，自不能作為被告丙○○之不在場證明。至於證人李金泉、周雅郎於原審時，則均證稱看到告訴人
      持鐵管毆打被告乙○○，並未看到告訴人受傷流血，且未看到其他人毆打告訴
      人以及被告丙○○在場云云，惟前開二位證人對於當時情況之描述，與確定在
      場之證人李良輝所述頗有出入，被告乙○○、丙○○且均自承當場尚有數位年
      輕人在場，足見證人李金泉、周雅郎於原審所為證述，均有所保留，亦不可採
      信。又證人蔡汯邑自稱當日係與被告丙○○共同前往臺南縣鹽水鎮○○路大香
      港ＫＴＶ俱樂部前檳榔攤，若依告訴人所指訴被告丙○○與數名姓名年藉不詳
      男子共同毆打之情，則證人蔡汯邑應屬告訴人所指訴之傷害共同傷害之犯嫌之
      一，則證人蔡汯邑雖證述被告丙○○當日並未在場，其目的亦在提出自己不在
      場之辯解，是其證詞亦非可採。
    (2)依告訴人所述被害情節，當日有包括被告丙○○在內之七、八個人共同毆打，
      則告訴人是否能逐一看清何人以何種方式毆打傷害，應可斟酌，且觀諸告訴人
      所受傷害，雖然傷口不深，惟必須以尖銳器物劃破衣物，始可能在表皮層造成
      該種淺裂傷害，是告訴人所描述之被害細節雖與實際傷害情形有所出入，惟該
      種傷害係由銳器所傷，則可認定。綜上所述，被告丙○○所為上開辯解，為卸
      責之詞，不足採信。本件事證已臻明確，被告丙○○犯行洵堪認定。
  三、核被告丙○○所為，係犯刑法第二百七十七條第一項之傷害罪。被告丙○○與
      數名姓名年藉不詳之成年男子，對於前開傷害犯行，有犯意之聯絡與行為之分
      擔，均為共同正犯。原審依刑法第二十八條、第二百七十七條第一項、第四十
      一條，罰金罰鍰提高標準條例第一條前段、第二條，並審酌被告丙○○因聽聞
      父親遭告訴人毆打，不思尋求公權力救濟，竟夥同眾人自行圍毆告訴人報復，
      並以水果刀傷害告訴人，使告訴人受有左腹部、右手淺裂傷等傷害，以及被告
      丙○○犯後飾詞狡辯，且拒不與告訴人尋求民事和解，顯無悔意等一切情狀，
      量處被告丙○○有期徒刑四月，並諭知如易科罰金以三百元折算一日，認事用
      法及量刑均無不當。檢察官上訴意旨依告訴人甲○○具狀請求上訴稱被告丙○○持銳器殺告訴人，苟非告訴人閃避得宜，後果不堪設想，原審僅判其有期徒
      刑四月，量刑過輕等語，認其聲請尚非顯無理由，而指摘原判決關於被告丙○○部分判決不當。惟被告丙○○犯罪情節及告訴人受傷害程度，原判決均已審
      酌在內，量刑尚屬妥適，是此部分之上訴為無理由，應予駁回。
乙、乙○○部份
  一、公訴意旨另以：被告乙○○、丙○○係父子關係。緣甲○○曾於民國八十六年
      九月間，向乙○○購買土地及其上建築物，因乙○○未依約給付，雙方乃常為
      返還訂金之事發生爭執。甲○○於八十七年九月十日晚間九時許，至臺南縣鹽
      水鎮○○路大香港ＫＴＶ俱樂部前檳榔攤，向被告乙○○索回訂金，雙方又起
      爭執，甲○○遂持鐵管一支毆打乙○○，乙○○則與之拉扯互毆。後因被告丙○○聞訊趕赴現場，被告乙○○遂與丙○○共同基於傷害之犯意聯絡，由被告
      丙○○以水果刀割傷甲○○，致甲○○受有左腹淺裂傷十二公分、右手三處淺
      裂傷之傷害，因認被告乙○○共同涉有刑法第二百七十七條第一項之傷害罪嫌
      等語。
  二、按犯罪事實應依證據認定之，無證據不得推定其犯罪事實。又不能證明被告犯
      罪者，應諭知無罪之判決，刑事訴訟法第一百五十四條、第三百零一條第一項
      分別定有明文。本件公訴意旨認被告乙○○涉有前開傷害犯行，係以告訴人甲○○之指述，並有診斷書一紙在卷可稽作為所憑之論據。惟訊之被告乙○○則
      堅詞否認其有傷害告訴人犯行。
  三、經查，告訴人所受傷害僅止於表皮層之淺裂傷，有臺灣省立新營醫院驗傷診斷
      書在卷可稽，而造成該種傷害之工具，應屬尖銳之器物，亦如前述，被告乙○○雖坦承曾與告訴人發生拉扯，然因徒手並不可能造成前開淺裂傷害，則被告
      乙○○縱以傷害之犯意與告訴人拉扯互毆，惟並未造成告訴人之傷害，乃可認
      定。又刑法第二百七十七條之傷害罪並不處罰未遂犯，尚不能僅以被告乙○○
      與告訴人有互相拉扯之事實，即認成立傷害罪。其次，被告丙○○係因證人李
      金泉電話通知始到現場，此為被告丙○○、證人李金泉所一致陳述，則被告丙○○因知悉父親遭人毆打，遂趕赴現場為父親助勢並圖報復之情緒反應應可理
      解，亦不能以被告丙○○抵達現場後毆打告訴人致傷，即認為被告丙○○係出
      於被告乙○○之授意而為，足見被告乙○○與丙○○間並無犯意之聯絡。此外
      ，復查無其他證據，足認被告乙○○有共同傷害告訴人之犯行，不能證明被告
      乙○○犯罪，揆諸前開說明，原審判決諭知被告乙○○無罪，認事用法並無不
      當。檢察官上訴意旨依告訴人甲○○具狀請求上訴稱：被告乙○○除與告訴人
      拉扯外，並召集被告丙○○等人前來，且於丙○○砍殺告訴人之際，在旁大喊
      「給伊死」，被告二人間應有犯意聯絡及行為分擔，原判決諭知乙○○無罪不
      當等語，認其聲請尚非顯無理由，而指摘原判決此部分之判決不當。惟查，告
      訴人聲請上訴所指事項，並無實據可憑，依法自不得單憑告訴人片面指訴，遽
      入人罪，何況丙○○係因證人李金泉電話通知始到現場，已如前述，並非被告
      乙○○召集而來，是此部分之上訴非有理由，亦應予駁回。
據上論結，應依刑事訴訟法第三百六十八條，判決如主文。
本案經檢察官張斗輝到庭執行職務。
中    華    民    國      八十九      年      五      月      二十五    日
                                  臺灣高等法院臺南分院刑事第三庭
                                      審判長法官  黃    聰    明
                                            法官  楊    省    三
                                            法官  黃    三    哲
右正本證明與原本無異。
不得上訴。
                                      法院書記官  陳    淑    貞
中    華    民    國      八十九      年      五      月      二十六    日
附錄本案論罪科刑適用之法條：
刑法第二百七十七條第一項：傷害人之身體或健康者，處三年以下有期徒刑、拘役或
                          一仟元以下罰金。


司法院資訊處製作；財團法人民間司法改革基金會備份。
